最高法院刑事判決            一○○年度台上字第五二六四號
上  訴  人  林威志原名林誌銘.
上列上訴人因偽造文書案件，不服台灣高等法院台中分院中華民
國一○○年六月十五日第二審判決（一○○年度上訴字第六八四
號，起訴案號：台灣台中地方法院檢察署九十八年度偵字第一五
三二一、二三○二四、二五九五二號、九十九年度偵字第一○九
六七號），提起上訴，本院判決如下：
    主  文
上訴駁回。
    理  由
按刑事訴訟法第三百七十七條規定，上訴於第三審法院，非以判
決違背法令為理由，不得為之。是提起第三審上訴，應以原判決
違背法令為理由，係屬法定要件。如果上訴理由書狀並未依據卷
內訴訟資料，具體指摘原判決不適用何種法則或如何適用不當，
或所指摘原判決違法情事，顯與法律規定得為第三審上訴理由之
違法情形，不相適合時，均應認其上訴為違背法律上之程式，予
以駁回。本件原判決撤銷第一審關於上訴人林威志被訴對賴鶴蓮
行使偽造之保險費送金單（第一審判決附表二編號六）部分之不
當判決，改判仍論處其行使偽造私文書，足以生損害於他人罪刑
，及維持第一審論處上訴人行使偽造私文書，足以生損害於他人
各罪刑（五罪，即原判決附表三編號五至八部分）之判決，駁回
其與檢察官此部分在第二審之上訴。已詳敘認定犯罪事實之依據
及憑以認定之理由。從形式上觀察，原判決並無任何違背法令之
處。查證據之取捨及事實之認定，為事實審法院之職權，茍其判
斷無違經驗法則或論理法則，即不能任意指為違法。原判決依憑
證人賴鶴蓮於偵查、第一審時之證詞，卷附變更申請書等證據資
料，參酌卷內其他證據調查之結果，綜合判斷，以賴鶴蓮並無改
以按月繳交保險費之意思，而上訴人辯解原判決附表二編號五所
示變更繳交保險費方式，是因為金融風暴關係，與賴鶴蓮討論後
，經賴鶴蓮同意，才改成按月繳交云云，並非可採，認上訴人確
有如原判決事實欄所載之犯行，所為論斷與經驗法則及論理法則
俱無違背，亦無所指判決理由不備或違背證據法則之違法情形存
在。而上訴人在原審並未聲請傳訊賴鶴蓮與向國泰人壽保險股份
有限公司函查，月繳或年繳保險費有無優惠，原審未予傳訊與函
查，要難謂有應於審判期日調查之證據未予調查之違法。至原判
決附表一、二，係記載犯罪事實，而附表三始有宣告刑之記載，
則判決理由欄貳、三所記載「所處各如附表一編號 1至8、10 至
13、15至23、附表二所示之刑，合併定其應執行之刑。」（見原
判決第九頁第一、二行）顯係「所處各如附表三所示之刑，合併
定其應執行之刑。」之筆誤，且原判決另於理由欄貳、六（見原
判決第十一頁第二十、二一行），已說明「就上開撤銷改判部分
所處有期徒刑，與上訴駁回部分所處有期徒刑，依法定其應執行
之刑」，因不影響判決本旨，自應予更正，不得執為第三審上訴
之適法理由。又刑之量定，係事實審法院得依職權自由裁量之事
項，茍已以行為人之責任為基礎，並審酌刑法第五十七條各款所
列情狀而未逾越法定刑度，即不得遽指為違法。原判決維持第一
審判決量刑，已說明審酌之理由，要難指摘為不當。上訴意旨未
依據卷證資料，具體指摘原判決如何違背法令，置原判決之論敘
於不顧，徒對原審採證認事及其他自由裁量職權行使，任意指摘
，難謂已符合首揭法定上訴要件。其上訴違背法律上之程式，應
予駁回。
據上論結，應依刑事訴訟法第三百九十五條前段，判決如主文。
中    華    民    國  一○○  年    九    月  二十二  日
                      最高法院刑事第十一庭
                          審判長法官  陳  世  淙  
                                法官  陳  東  誥  
                                法官  何  菁  莪  
                                法官  施  俊  堯  
                                法官  洪  曉  能  
本件正本證明與原本無異
                                      書  記  官  
中    華    民    國  一○○  年    九    月  二十六  日
                                                      V